臺灣高等法院刑事判決
109年度上易字第1545號
上  訴  人  
即  被  告  連偉廷


上列上訴人即被告因詐欺案件，不服臺灣新竹地方法院109年度
易緝字第6號，中華民國109年7月9日第一審判決（追加起訴案號
：臺灣新竹地方檢察署108年度偵緝字第133號），提起上訴，本
院判決如下：
    主  文
原判決撤銷。
乙○○共同犯詐欺取財罪，累犯，處有期徒刑陸月，如易科罰金，
以新臺幣壹仟元折算壹日。
    事  實
一、乙○○與陳沿秀（所涉共同詐欺取財犯行，業經原審法院以10
    8年度易字第26號判決判處有期徒刑4月，如易科罰金，以新
    臺幣【下同】1千元折算1日。緩刑4年，並應給付甲○○15萬
    元，給付方式自民國108年4月6日起，按月給付3千元至全部
    清償完畢為止）原為男女朋友關係，陳沿秀與甲○○為朋友，
    陳沿秀曾多次向甲○○借款，乙○○知悉甲○○對陳沿秀有好感，
    明知其並無意繳納購車貸款，為取得自用小客車供其代步使
    用，竟與陳沿秀共同意圖為自己不法之所有，基於詐欺取財
    之犯意聯絡，於106年6月間某日時許，由乙○○以陳沿秀名義
    或由陳沿秀本人使用網路通訊軟體LINE向甲○○誆稱：可由甲
    ○○出名購買中古車以辦理超額貸款，再由陳沿秀負責繳納每
    月車貸，超額貸款部分可以償還先前欠款云云，致甲○○信以
    為真而陷於錯誤，於106年6月間某日時許，在新竹市食品路
    與西大路口之麥當勞餐廳與乙○○找來之合迪股份有限公司貸
    款人員辦理貸款40萬元之簽約對保，復於106年6月30日前往
    陳沿秀位在新竹市自由路租屋處附近超商簽訂協議書（下稱
    系爭協議書），約定由甲○○出名辦理貸款購買車牌號碼000-
    0000號自用小客貨車（下稱系爭車輛），所購車輛交由陳沿
    秀使用，並由陳沿秀負責繳納貸款等衍生費用，甲○○誤信陳
    沿秀會依系爭協議書內容履行，而將辦理車輛過戶與取車事
    宜全權交由陳沿秀處理，於106年6月29日某時許將系爭車輛
    辦理過戶給甲○○後，實際上係由乙○○取得該車輛之占有使用
    。嗣後因乙○○與陳沿秀均未繳納系爭車輛每月每期9,520元
    之分期貸款，且乙○○占有使用系爭車輛期間所衍生停車費、
    通行費及罰鍰均未繳納，甲○○察覺有異欲聯繫陳沿秀詢問原
    因未果，遂報警處理，經警方循線於106年12月9日查獲乙○○
    駕駛系爭車輛而查悉上情。
二、案經甲○○訴由新竹市警察局第三分局報告臺灣新竹地方檢察
    署檢察官偵查後追加起訴。
    理  由
一、證據能力
　　按被告以外之人於審判外之陳述，雖不符刑事訴訟法第159
    條之1至第159條之4之規定，而經當事人於審判程序同意作
    為證據，法院審酌該言詞陳述或書面陳述作成時之情況，認
    為適當者，亦得為證據。當事人、代理人或辯護人於法院調
    查證據時，知有第159條第1項不得為證據之情形，而未於言
    詞辯論終結前聲明異議者，視為有前項之同意，同法第159
    條之5第1項、第2項有明文規定。本判決下列所引用被告以
    外之人於審判外之供述證據，檢察官、上訴人即被告乙○○於
    本院準備程序均表示同意有證據能力（見本院卷第63頁），
    迄本案辯論終結前亦未再聲明異議，審酌上開供述證據資料
    製作時之情況，尚無違法不當及證明力明顯過低之瑕疵之情
    形，爰依前開規定，認均具有證據能力。又下列所引用之非
    供述證據之證據能力部分，核均無證據證明係公務員違背法
    定程序所取得，或有其他不得作為證據之情形，審酌前揭非
    供述證據並無信用性過低之疑慮，且與被告犯行之認定具關
    聯性，依刑事訴訟法第158條之4規定反面解釋，應認均有證
    據能力，而得採為判決之基礎。  
二、認定事實所憑證據及認定之理由
㈠上揭事實，業據被告於本院準備程序坦承不諱（見本院卷第61
  頁），核與證人即告訴人甲○○、證人即共同被告陳沿秀於警詢
  、偵查及原審審理時之證述（見他卷第8至18、86至87、90至9
  3、104 、2至7頁、偵緝卷第8至11頁、易緝卷第57至63、67至
  73、81至97、118至149頁）大致相符，並有系爭車輛之行車執
  照影本、車輛詳細資料報表、系爭協議書各1紙、證人陳沿秀
  與告訴人之間LINE對話截圖44張、對話紀錄1份、合迪股份有
  限公司繳款單暨統一超商股份有限公司代收款專用繳款證明（
  顧客聯）影本共5 份、臺中市政府環境保護局106 年10月27日
  00-000-000000 號執行違反廢棄物清理法案件裁處書及環保罰
  鍰電子繳款單暨萊爾富國際（股）公司代收（代售）專用繳款
  證明（收據）影本1 份、交通部公路總局自行收納款項收據（
  收據聯）影本2 紙、新竹縣竹北市路邊停車收費補繳通知單（
  停車明細聯暨代收廠商存根聯）影本1 紙、交通部臺灣區國道
  高速公路局通行費繳費通知單影本3 份、通行繳費補單列印服
  務繳費單（消費者留存）暨統一超商股份有限公司代收款專用
  繳款證明（顧客聯）影本共2 份、新竹市政府補繳停車費收據
  （收執聯）影本3 份、臺中市公有停車場停車費補繳通知單暨
  萊爾富國際（股）公司代收（代售）專用繳款證明（收據）影
  本1 份、超速採證照片影本1 張、違規停車採證照片影本5 張
  在卷可稽（見他卷第32至58、60至79頁），足徵被告前開任意
  性之自白與事實相符，應堪採信。
㈡綜上，本案事證明確，被告共同詐欺犯行堪以認定，應依法論
  科。
三、法律適用
㈠核被告所為，係犯刑法第339條第1項之詐欺取財罪。
㈡被告與陳沿秀之間，有犯意聯絡及行為分擔，應依刑法第28條
  規定，論以共同正犯。
㈢被告於94年間因殺人未遂等案件，經本院以97年度上更一字第5
  12號判處有期徒刑5年3月，嗣被告提起上訴，經最高法院以10
  0年度台上字第575號判決駁回上訴確定，於102年12月30日縮
  短刑期假釋付保護管束出監，迄至104年9月19日假釋期滿未經
  撤銷視為執行完畢等情，有本院被告前案紀錄表附卷可參（見
  本院卷第33至35頁、37至38頁），足認被告於前案執行完畢5
  年內故意再犯本案有期徒刑以上之罪，為累犯，惟觀諸上開前
  案與本案所犯罪名、犯罪手段、侵害法益及罪質均有不同，本
  院審酌上情，並參照司法院大法官釋字第775號解釋意旨，爰
  不依刑法第47條第1項規定加重其刑。
四、撤銷改判之理由
㈠原審認被告共同詐欺取財犯行事證明確，予以論罪科刑，固非
  無見。惟查：
⒈被告於原審固否認犯罪，惟其後上訴於本院準備程序坦承犯罪
  ，並於本院審理中，按月匯款賠償金各3千元至告訴人帳戶，
  迄辯論終結時止，累計匯款9千元，有被告提出之匯款資料（
  見本院卷第99頁）、本院電詢告訴人是否收到匯款之公務電話
  查詢紀錄表（見本院卷第101頁）附卷可查，是被告犯後態度
  與原審判決時難謂相同。原審就此等與被告犯罪後態度之科刑
  輕重有關之事項未及審酌，顯與本院審酌科刑之情狀有所不同
  。
⒉又按刑法第38條之1第1項、第5項規定：「犯罪所得，屬於犯罪
  行為人者，沒收之。但有特別規定者，依其規定」、「犯罪所
  得已實際合法發還被害人者，不予宣告沒收或追徵」。被告係
  犯共同詐欺取財罪，其與證人陳沿秀共同詐得系爭車輛，並由
  被告實際占有使用，堪認被告詐欺取財之犯罪所得即為系爭車
  輛，且查告訴人於107年11月間在新竹市尋獲系爭車輛而將車
  輛拖至修車廠更換鑰匙，翌日被告亦到場返回原鑰匙，業經告
  訴人陳明在卷（見新竹地檢署108年度偵緝字第133號卷第8頁
  ），是被告所詐得之物即系爭車輛，業經告訴人自行取回原物
  ，並無另變得他物之情，足認被告犯罪所得財物已實際發還，
  依刑法第38條之1第5項規定，應不再予以宣告沒收或追徵；原
  審未審酌上情，逕以被告使用期間之車貸估算被告之犯罪所得
  ，然本案並未認定被告犯詐欺得利罪，且審諸車貸涵括取得所
  有權代價，非僅取得占有使用權益，原審以此方式估算被告使
  用期間總共獲得財產利益15萬9,014元，並以此認定為被告犯
  罪所得，而諭知應予沒收、追徵，容有違誤。
⒊原判決既有前述未及審酌及違誤之處，被告提起上訴請求重為
  衡酌本案量刑，為有理由，原判決自屬無可維持，應由本院予
  以撤銷改判，並就被告犯罪所得部分不再宣告沒收或追徵其價
  額。
㈡爰以行為人之責任為基礎，審酌被告素行非佳，利用告訴人對
  證人陳沿秀的好感，與證人陳沿秀共同為本案詐欺取財犯行，
  其行為自值非難；雖曾於106年12月9日與告訴人協議要負擔日
  後車輛貸款，事後卻食言未履行，迄至107年11月間才由告訴
  人自己在新竹市發現系爭車輛而將車輛拖回，於原審否認犯行
  ，於本院始承認犯罪，並於本院審理中給付部分賠償金9千元
  予告訴人，有匯款資料、本院公務電話查詢紀錄表（見本院卷
  第99、101頁）附卷可憑，兼衡被告之年齡、犯罪之動機、目
  的、手段、所詐欺之財物價值、自陳高中畢業之智識程度，目
  前從事清潔臨時工，月薪約2萬8千元，未婚，自陳育有1名1歲
  半未成年子女待扶養、經濟狀況不佳等一切情狀，量處如主文
  第2項所示之刑，並諭知易科罰金之折算標準。 
㈢按刑法第38條之1第1項、第5項規定：「犯罪所得，屬於犯罪行
  為人者，沒收之。但有特別規定者，依其規定」、「犯罪所得
  已實際合法發還被害人者，不予宣告沒收或追徵」。經查，被
  告與證人陳沿秀共同詐得系爭車輛，並由被告實際占有使用，
  業經認定如前，堪認被告詐欺取財之犯罪所得即為系爭車輛；
  然告訴人於107年11月間在新竹市尋獲系爭車輛而將車輛拖至
  修車廠更換鑰匙，翌日被告亦到場返回原鑰匙，業經告訴人陳
  明在卷（見新竹地檢署108年度偵緝字第133號卷第8頁），是
  被告本案詐欺取財之犯罪所得，業經告訴人自行取回，足認被
  告犯罪所得財物已實際發還，爰依刑法第38條之1第5項規定，
  不予宣告沒收，起訴書亦同此認定（見108年度偵緝字第133號
  追加起訴書第3頁），併此敘明。　
五、被告經本院合法傳喚，無正當理由不到庭，爰不待其陳述，
    為一造辯論判決。
據上論斷，應依刑事訴訟法第369條第1項前段、第364條、第371
條、第299條第1項前段，刑法第28條、第339條第1項、第47條第
1 項、第41條第1項前段、第38條之1第5項，刑法施行法第1條之
1第1項，判決如主文。　
本案經檢察官張凱絜追加起訴，檢察官孫治遠到庭執行職務。
中　　華　　民　　國　　109 　年　　12　　月　　31　　日
                  刑事第十八庭  審判長法  官  何俏美
                                      法  官  陳海寧
                                      法  官  葉乃瑋
以上正本證明與原本無異。
不得上訴。
                                      書記官  程欣怡
中　　華　　民　　國　　109 　年　　12　　月　　31　　日
附錄：本案論罪科刑法條全文　　　　　　　　　　　　　　　
中華民國刑法第339條第1項
意圖為自己或第3 人不法之所有，以詐術使人將本人或第3 人之
物交付者，處5 年以下有期徒刑、拘役或科或併科50萬元以下罰
金。